臺灣士林地方法院民事簡易判決
  111年度湖簡字第17號
原      告  呂理明  
訴訟代理人  李璇辰律師
被      告  喬安網路平台股份有限公司


法定代理人  簡政    
訴訟代理人  鍾春蘭  
被      告  曹菀耘  
上列當事人間請求返還不當得利事件，經本院於民國111年1月27
日言詞辯論終結，判決如下：
    主      文
原告之訴及假執行之聲請均駁回。
訴訟費用由原告負擔。
    事實及理由要領
一、本判決依民事訴訟法第434條第1項規定，合併記載事實及理
    由要領，其中原告之主張與被告之答辯，並依同條項規定，
    分別引用原告之起訴狀、被告喬安網路平台股份有限公司（
　　下稱喬安公司）之答辯狀（民國110年9月22日提出）、被告
    曹菀耘（以下與喬安公司合稱被告）之答辯狀（110年9月17
    日提出），以及本件111年1月27日之言詞辯論筆錄。
二、本院之判斷：
　㈠原告與被告喬安公司間之喬安安家30專案互助契約（下稱系
    爭契約）經雙方意思表示合致而成立：
　⒈按，代理人於代理權限內，以本人名義所為之意思表示，直
    接對本人發生效力。前項規定，於應向本人為意思表示，而
    向其代理人為之者，準用之。民法第103條定有明文。
　⒉查，原告雖主張系爭契約要助書、審閱確認聲明書（即原證1
    ，見本院卷第13、15頁）上，其姓名之記載均非其親自簽署
    ，亦不清楚系爭契約中之重要內容（必須待系爭契約中之互
    助人即原告母親呂黃也好身故後才可請領互助金，而非於繳
    費期滿即可請領），系爭契約應不成立云云。然而，綜酌系
    爭契約之內容（見本院卷第19至20頁），性質上與人壽保險
    契約之性質類似，但非人壽保險契約，係以互助人（如同人
    壽保險契約中之被保險人地位）身故為死亡互助金給付條件
    成就之互助契約，又原告不爭執系爭契約係其母親呂黃也好
    代為簽訂，以及原告母親簽訂時已80歲以上，自身並不識字
    ，並為被告曹菀耘之姑媽（參照111年1月27日言詞辯論筆錄
    ），且原告自103年6月起至109年12月止（期間長達6年又7
    個月），每月均有繳納互助費（參見本院卷第17至18頁）
　　，已繳費期滿，暨全辯論意旨等情，可認被告曹菀耘（即被
    告喬安公司之業務人員）當時應有告知原告母親關於系爭契
    約主要內容為是，而原告母親既為原告之代理人，自得代替
    原告領受系爭契約主要內容之告知（即代受意思表示）。而
    原告母親委託被告曹菀耘代於在上述要助書與審閱確認聲明
    書上之要助人簽名欄、互助人同意暨簽名欄、互助金受款人
    簽名欄，分別簽署原告母親與原告之姓名，依照前開規定，
　　該等簽名之法律效果，自應對原告發生效力。準此，可認原
    告與被告喬安公司間已就系爭契約之內容達於意思合致而成
    立，否則原告當無可能無端繳納系爭契約之互助金長達6年
    又7個月。
　⒊至於原告母親代替原告締約後，有無將上述要助書、審閱確
    認聲明書等交予原告或告知重要內容，則屬其二人間之內部
    問題，與被告無關。
　㈡原告並不符合得撤銷簽訂系爭契約意思表示之要件：
　⒈按，意思表示之內容有錯誤，或表意人若知其事情即不為意
　　思表示者，表意人得將其意思表示撤銷之。但以其錯誤或不
　　知事情，非由表意人自己之過失者為限。因被詐欺或被脅迫
　　而為意思表示者，表意人得撤銷其意思表示。但詐欺係由第
　　三人所為者，以相對人明知其事實或可得而知者為限，始得
　　撤銷之。被詐欺而為之意思表示，其撤銷不得以之對抗善意
　　第三人。代理人之意思表示，因其意思欠缺、被詐欺、被脅
　　迫，或明知其事情或可得而知其事情，致其效力受影響時，
　　其事實之有無，應就代理人決之。民法第88條第1項、第92
　　條、第105條第1項前段分別定有明文。又，依民法第90條規
    定民法第88條、第89條之撤銷權，自意思表示後，經過一年
    而消滅。而該一年期間，性質上屬於除斥期間，須自意思表
    示一年內行使之，逾期即行消滅。
　⒉原告雖主張倘若其知悉系爭契約中互助金之請領，係以互助
　　人即原告母親身故，給付條件始成就者，根本就不會締約，
　　應可依照民法第88條規定撤銷云云。然而，系爭契約中就互
　　助金給付條件之記載甚為明確（參見系爭契約第5、30、31
　　條等），且應已告知原告母親（即原告之代理人），自已對
　　原告發生效力。而原告之上開主張，僅係有無動機錯誤問題
　　，無從影響該約定之效力。何況，系爭契約於103年6月19日
　　生效（見本卷第13頁）後，迄104年6月18日已屆滿一年，是
　　縱使原告確有意思表示錯誤之情形，原告之撤銷權亦已因除
　　斥期間經過而消滅，不得再為行使。
　⒊原告雖另主張得依民法第92條規定撤銷簽訂系爭契約之意思
　　表示云云。然而，關於原告是否遭脅迫或詐欺而簽訂系爭契
　　約等情，原告並未舉證以明，故原告此部分主張，亦非可採
　　。
  ⒋綜上所述，原告與被告喬安公司間之系爭契約係有效成立，
　　且無得予撤銷之情形，則被告喬安公司領受原告交付之互助
　　金新臺幣（下同）25萬9,200元，自無受有不當得利之情形
　　。
　㈢被告曹菀耘並未獲得上述互助金之不當得利：
　　被告曹菀耘雖經手系爭契約之簽訂，但系爭契約之互助金係
    被告喬安公司所受領，自難認被告曹菀耘自原告方面，獲有
    何等之不當得利。
三、從而，原告本於不當得利之法律關係，請求被告連帶給付25
    萬9,200元及自起訴狀繕本送達翌日起算之法定遲延利息，
    為無理由，應予駁回。其假執行之聲請，亦失所附麗，應併
    予駁回。
四、本件事證已明，兩造其餘攻擊防禦方法及所提證據，經審酌
    後認與判決結果不生影響，爰不再逐一論述，併此敘明。　
中　　華　　民　　國　　111 　年　　2 　　月　　25　　日
                  內湖簡易庭法  官  施月燿
以上為正本係照原本作成。
如不服本判決，應於送達後20日內，向本院提出上訴狀並表明上
訴理由，如於本判決宣示後送達前提起上訴者，應於判決送達後
20日內補提上訴理由書（須依對造人數附繕本）。
中　　華　　民　　國　　111 　年　　2 　　月　　25　　日
                            書記官  朱鈴玉